臺灣桃園地方法院刑事判決　　　　　　　　　　　　　九十二年度訴緝字第八九號
　　公　訴　人　臺灣桃園地方法院檢察署檢察官
　　被　　　告　戊○○
　　指定辯護人　本院公設辯護人　丙○○
右列被告因強盜等案件，經檢察官提起公訴（九十年度偵字第一三四四七號），本院
判決如左：
    主  文
戊○○攜帶兇器竊盜，因脫免逮捕，而當場施以強暴、脅迫，累犯，處有期徒刑伍年
肆月。扣案之美工刀壹支沒收。
    事  實
一、戊○○前於民國八十八年間因違反毒品危害防制條例案件，經本院判處有期徒刑
    十月確定，於九十年六月二十二日執行完畢。
二、詎戊○○竟不思悔改，於九十年八月十一日下午五時二十分許尚未天黑之際，攜
    帶其所有，客觀上對人之生命、身體、安全均構成威脅，而具有危險性之兇器美
    工刀一支，至三年前曾因友人蔡桂菊介紹，參加上課之甲○○位於桃園縣中壢市
    ○○路二四六巷十七號住處兼道壇，因見該處一樓鐵門未鎖（邱女當日出遊不在
    ，委由其友人丁○○【原名黃致華】於下午五時許至該處三樓道壇上香，黃某上
    樓後並未上鎖），竟未經許可侵入該屋（侵入住宅部分未據告訴），將其黑色皮
    鞋脫置於一樓樓梯口，直上二樓臥室內，見邱女所有黑色手提包乙只放置房內，
    竟臨時起意，意圖為自己不法之所有，竊取放置在手提包內皮夾之現金新台幣（
    下同）二千元。戊○○得手將錢放入口袋，正欲離去之際，適因丁○○下樓發現
    戊○○放置於一樓樓梯口之黑色皮鞋起疑，遂至上二樓房間查看，看見戊○○有
    將東西放入口袋之舉動，遂予以質問，戊○○佯稱其係來找「阿菊」（即蔡桂菊
    ）之人，丁○○乃欲撥打其行動電話向甲○○查證，戊○○因而心虛，轉頭逃跑
    ，丁○○遂予以阻止，戊○○為脫免逮捕，另基於傷害之犯意，與丁○○相互扭
    打拉扯並互咬，對丁○○施以強暴；嗣雙方推擠至上址一樓，丁○○且高喊：「
    救命！有強盜」，戊○○竟取出前述美工刀，對丁○○稱：「再喊，我就要殺死
    你」等語，而對黃某施以脅迫；其後因前門為丁○○關住，戊○○乃改由後門欲
    騎乘機車逃逸，再次為丁○○阻止，並推倒該機車，戊○○因而再持不知何人所
    有之機車安全帽敲打丁○○，再度對丁○○施以強暴，而致丁○○受有左側額頭
    瘀腫（約四．五ｘ四．五公分）及破皮（約一．五ｘ一．五公分）、下嘴唇及牙
    齦瘀擦傷、左後頸部瘀傷（約八ｘ四公分）、右肘瘀擦傷（三．五ｘ一．五公分
    ）、左上肢多處瘀擦傷（四ｘ○．五公分、一．三ｘ○．六公分、一．二ｘ○．
    五公分及七ｘ○．一公分）等傷害，惟仍將戊○○壓制在地。其間桃園縣警察局
    中壢分局內壢派出所警員乙○○等人據報於同日下午十七時五十分許，到場查獲
    ，並命戊○○將身上之物品交出，被告因而交出前述美工刀、贓款二千元及丁○○所有之行動電話一支（因戊○○與丁○○扭打時，其二人之行動電話各一支均
    掉落，因室內未開燈昏暗，戊○○因而誤將丁○○之行動電話誤為己有而拾起持
    有），並在該處一樓客廳內查獲戊○○穿著之黑色皮鞋一雙。
三、案經丁○○訴請桃園縣警察局中壢分局報請臺灣桃園地方法院檢察署檢察官偵查
    起訴。
    理  由
一、訊之被告戊○○對於其於前述時間未經證人甲○○同意，隨身攜帶扣案，其所有
    之美工刀，侵入其住宅二樓為證人丁○○發現，繼而與黃某發生拉扯、扭打至一
    樓，其後欲騎乘機車逃逸時為黃某推倒，再以機車安全帽敲打黃某等事實坦承不
    諱，惟否認有強盜或竊盜之犯行，辯稱：「手提包裡面的錢我不知道，我是進去
    要找人，我不知道二千元從那裡來，當時我暈倒送醫」等語。
二、本院查：
  (一)加重準強盜部分
    (1)關於被告於前述時間、地點行竊之情節，業據證人丁○○於警訊時證稱：「．
      ．我離去時發現一雙男用皮鞋可疑，便查看二樓房間，發現嫌犯戊○○將偷來
      的錢塞入褲子，我便問他剛剛進入拿什麼東西．．」（偵卷第九頁）。另證人
      丁○○於本院審理時證稱：「．．我進去獻完香以後，下樓後發現一樓樓梯口
      有鞋子，就上去二樓看到底有無人進來，因為我門沒有鎖，到二樓時，就在房
      間門口看到被告在房間裡面，作何事不知道，然後我問他來這邊做什麼，他說
      好像要找誰，我跟他說他不在這邊。（事後回想後稱：他要找一個道親），然
      後我覺得他有一點詭異，我問他你是否有拿裡面的東西他說沒有，我說那你能
      不能手伸出來給我看，他就緊張，我們就拉扯，一直由二樓推擠到一樓，．．
      他那時候拉扯時，他有拿美工刀威脅我。至於在警訊中發現他把錢塞進口袋，
      因為時間太久我不計（記）得，但當時應該是有這樣的事情沒錯。當時因為對
      方一直拉扯，我一直喊救命。他把美工刀拿在手上，他要靠近我，我儘量不讓
      他靠近。．．（既然他拿手機，你為何懷疑他行動詭異？）我現在回想起來了
      ，我當時有看到他把東西塞到口袋的動作。」等語（九十二年十二月十七日審
      判筆錄第六、一三頁）。由證人丁○○前開所述，可知案發當時被告確有將東
      西塞到口袋之動作。又依證人前開所述，被告在證人丁○○詢問有無拿裡面東
      西並要求其將手伸出來給證人丁○○看時，即顯示緊張之樣子並欲逃離，繼而
      與證人丁○○開始拉扯、扭打，顯見其當時確已行竊得手，故不敢讓證人丁○○檢查，並欲脫逃。
    (2)又證人，即案發後到場處理之桃園縣政府警察局中壢分局警員乙○○於本院審
      理時就其查獲本件相關贓證物之情形證稱：「（你是否記得該案起獲之贓物有
      哪幾項？）現金兩千元、壹支摩托羅拉的手機及美工刀。．．（這現金兩千元
      究竟是否你查獲的？）當初我帶回來時因為我們的習慣要搜身，所以我要求他
      把身上的東西拿出來，包含那兩千元。．．（本案）是我親自搜身。（搜身動
      作是發生在被告送醫之前還是之後？）在現場上手銬之前。．．（本案搜身是
      你親自執行還是只是要求他把東西掏出來？）我先要求他把東西拿出來上手銬
      後我在搜一次。（兩千元是他自己拿出來還是你搜出來的？）是他自己拿出來
      的。．．（當時被告身上有無皮夾子或其他的錢？）千元大鈔只有那兩張，有
      無其他的錢就不記得了。有無皮夾子我忘記了。」等語。（九十三年一月二十
      八日審判筆錄第六至一一頁）。雖證人於辯護人開始詰問之初，對於如何起贓
      一節答稱：不記得等語，惟此應係案件發生已過約二年半，一時間對於查獲之
      之細節未能回復其記憶所致；其後證人再經詳細思索，因而憶起其情。是尚難
      以其於詰問之初「不記得」之陳述，認為其後陳述之可信度堪疑。是前開二千
      元現金被告被查獲後自其身上交出一節，亦可認定。
    (3)再被告於警訊時供稱：「於民國九十年八月十一日下午十七時二十分許，在桃
      園縣中壢市○○路二四六巷十七號二樓房間內擺黑色皮包有二千元，我竊取放
      在褲子，就丁○○被發現，．．」等語，於偵訊時供稱：「．．進去後看見被
      害人皮包放在二樓房間，遂臨時起意竊取皮包。得手後，有一位黃先生剛好．
      ．」等語（偵卷第五、二四頁）。另其於本院九十二年八月二十一日訊問時亦
      供稱：「我當時是要去那邊找朋友，進去看到沒有人在，翻手提包裡面有二千
      元，我就拿了放在口袋，在那邊等，剛好壹個男子過來問我找誰，我說找蔡桂
      菊．．」等語（本院九十二年他字第七○號卷）。依被告前開自警訊、偵訊至
      本院調查時之陳述，均坦承案發時其已竊得證人甲○○皮包內之現金二千元。
      再依前開警訊、偵訊及本院調查時之陳述，其對於是否取出扣案之美工刀威脅
      證人丁○○、有無竊取（或強取）證人丁○○之壹支摩托羅拉的手機及其攜帶
      美工刀之原因，均知所辯解（其並未持美工刀威脅證人丁○○，係誤取證人丁○○手機，攜帶美工刀係因機車車殼損壞脫落需要用刀割），姑不論其所辯是
      否可採，由此即可證明其於前開三次訊問時意識清楚，則其何以對於最重要之
      點，即前述二千元是否自其身上起獲？是否其所竊取等情未為任何辯解，反而
      數度為其有下手竊取之陳述。
    (4)此外，前開二千元確係證人甲○○所有，並經其之據領回等情，亦據證人甲○○於警訊及本院審理時證述，並有贓物領據及照片各一紙在卷（偵卷第一一、
      一二、一五頁、九十三年一月七日審判筆錄第四、六、七頁）暨被告所有，案
      發時攜帶在身上之紅色美工刀一把扣案可資佐證。綜上所述，被告案發時已竊
      得前述贓款二千元，其後為警在案發現場命其交出等事實，事證明確，可以認
      定。被告於本院審理時辯稱：「其因被查獲後暫時失去意識，不確定現金是否
      在自己身上查獲」等語，應係事後卸責之詞，不足採信。
    (5)被告行竊得手後，為證人丁○○發現查詢，因心虛轉頭要走，而與證人丁○○
      發生拉扯、扭打並互咬對方；其後被告欲騎乘機車逃逸，又為證人丁○○阻止
      推倒，被告再度持機車安全帽敲打黃某，證人丁○○因而受有如事實欄第二項
      所示傷害等情，迭據被告於警訊、偵訊及本院調查審理時坦承在卷，核與證人
      丁○○於警訊及本院審理時證述之情節相符，並有證人丁○○之傷害診斷證明
      書一張（後附黃某受傷之照片一張）可稽。再被告於其與證人丁○○拉扯及證
      人丁○○呼救時，持前述美工刀，出言威脅黃某「再喊，我就要殺你」等情，
      亦據證人丁○○於警訊及本院審理時證述在卷，被告於偵訊時亦坦承其情（偵
      卷第二五頁），被告於本院審理時辯稱：並無持美工刀威脅丁○○等語，亦係
      卸責之詞，不足採信。是被告竊盜後為脫免逮捕而當場對證人丁○○施以強暴
      、脅迫等行為，亦可認定。至於公訴意旨雖認被告係為「防護贓物」而對證人
      丁○○施以強暴、脅迫，惟依被告及證人丁○○於警訊及偵審中之陳述觀之，
      其等間並無爭奪或防護贓物之情節發生。是公訴意旨認被告係為「防護贓物」
      而對證人丁○○施以強暴、脅迫，尚有誤會，併此說明。
    (6)綜上所述，被告前述加重準強盜犯行，事證明確，可以認定。
  (二)傷害部分
    右開傷害犯行，業據被告於警訊、偵訊及本院審理時坦承不諱，核與證人丁○○
    於警訊及本院九十二年十二月十七日審理中就此部分之指述情節相符，並有傷害
    診斷證明書一張（後附黃某受傷之照片一張）可稽。被告傷害犯行，事證明確，
    亦可認定。
三、查被告行竊後為脫免逮捕，當場對證人丁○○施以強暴、脅迫，依刑法第三百二
    十九條規定，以強盜論。次查扣案之美工刀客觀上對人之生命、身體、安全均構
    成威脅，而具有危險性，自屬兇器，被告攜帶美工刀犯前述準強盜罪，應依同法
    第三百三十條第一項加重準強盜罪既遂論科。惟被告行為後，刑法第三百三十條
    第一項於九十一年一月三十日經總統令修正公布，於同年二月一日施行，其修正
    前之法定刑為「五年以上十二年以下有期徒刑」，修正後之法定刑為「七年以上
    有期徒刑」，比較修正前後之規定，以修正前之規定對被告有利，應適用修正前
    刑法第三百三十條第一項規定論處。另被告為脫免逮捕時，與證人丁○○行扭打
    、互咬暨以安全帽敲打黃某，顯有致黃某受傷之故意，且並致黃某受傷，核其此
    部分所為，係犯同法第二百七十七條第一項之傷害罪。被告所犯上開兩罪間，有
    方法結果之牽連關係，應依刑法第五十五條之規定，從一重之加重準強盜罪處斷
    。又被告曾有如事實欄第一項所示之犯罪、科刑及執行之情形，此有台灣高等法
    院被告全國前案記錄表一份在卷可稽，其五年內再犯本件有期徒刑以上之罪，為
    累犯，應依刑法第四十七條之規定，加重其刑。爰審酌被告犯罪之動機、犯罪所
    得不多、其行為對證人丁○○造成之傷害不輕、被告犯罪後原已坦承犯行，惟於
    本院審理時翻異前供，態度並非良好等情狀，量處如主文所示之刑，以資懲儆。
四、扣案之美工刀一支，係被告所有，供犯罪所用之物，業據被告陳述在卷，應依刑
    法第三十八條第一項第二款宣告沒收。至於被告用以敲打證人丁○○之機車安全
    帽，並無證據證明係被告所有，且案發時並未扣案，迄今已逾二年半，為免執行
    上之困難，不為沒收之諭知。
五、據上論斷，依刑事訴訟法第二百九十九條第一項前段，九十一年一月三十日修正
    前刑法第三百三十條第一項、刑法第二百七十七條第一項、第五十五條、第二條
    第一項但書、第四十七條、第三十八條第一項第二款，罰金罰鍰提高標準條例第
    一條，判決如主文。
本案經檢察官黃重鋼到庭執行職務。
中      華      民      國    九十三    年      二      月     十一     日
                                臺灣桃園地方法院刑事第六庭
                                    審判長法  官  周政達
                                          法  官  陳永來
                                          法  官  潘進順
右正本證明與原本無異。
如不服本判決，應於判決送達後十日內向本院提出上訴狀( 應附繕本 )，上訴於
臺灣高等法院。
                                          書記官  陳玉芬
中      華      民      國    九十三    年      二      月     十三     日
附錄本件論罪科刑適用之法條
中華民國九十一年一月三十日修正前刑法第三百三十條第一項
犯強盜罪而有第三百二十一條第一項各款情形之一者，處五年以上十二年以下有期徒
刑。
中華民國刑法第三百二十九條
(準強盜罪)
竊盜或搶奪，因防護贓物、脫免逮捕或湮滅罪證，而當場施以強暴脅迫者
，以強盜論。
中華民國刑法第三百二十一條第一項第三款
犯竊盜罪而有左列情形之一者，處六月以上、五年以下有期徒刑：
三、攜帶兇器而犯之者。
中華民國刑法第二百七十七條第一項
傷害人之身體或健康者，處三年以下有期徒刑、拘役或一千元以下罰金。
